---
title: "credit card customer churn EDA"
author: "陈炜锻"
date: "`r format(Sys.time())`"
output: 
  html_document: 
    toc: yes
    toc_depth: 4
---

# 1.概况
## 1.1目标
分析信用卡客户数据，查看流失客户和留存客户的各项特征，以及其在各个特征的分布状况，再拟合模型，得出各个特征对客户流失的影响程度

## 1.2所需包
```{r message=FALSE, warning=FALSE}
library(randomForest)
library(dplyr)
library(ggplot2)
library(plyr)
library(DMwR)#SMOTE算法
library(ggstatsplot)#快速画饼图
library(gridExtra)#画板
```

# 2.处理数据
读取信用卡客户数据，简单查看特征属性并对特征加以区分为“客户特征”和“商品特征”
```{r}
creditcard <- read.csv("E:/data/bank.csv")
head(creditcard)
str(creditcard)#Attrition_Flag是标记客户是否已流失
colnames(creditcard)
customer.variables <- colnames(creditcard)[3:8]
product.variables <- colnames(creditcard)[9:21]
```
按二八比例划分训练集和测试集，并将测试集的分类列提取出来为后面模型测试做准备
```{r}
set.seed(123)
num <- sample(1:nrow(creditcard),size=nrow(creditcard)*0.8,replace = F)
creditcard.train <- creditcard[num,]
creditcard.test <- creditcard[-num,]
test.classify <- creditcard.test[,2]
table(creditcard.train$Attrition_Flag)
table(creditcard$Attrition_Flag)#流失客户与留存客户的比例较为接近
```

查看数据集是否存在重复项，空值
```{r}
isTRUE(duplicated(creditcard.train))
isTRUE(is.null(creditcard.train))
isTRUE(is.na(creditcard.train))
```

# 3.浏览数据
首先，观察一下信用卡客户流失的整体情况
```{r}
ggpiestats(creditcard.train,"Attrition_Flag", results.subtitle = FALSE,
           slice.label = "percentage", perc.k = 2,palette = "Pastel2",
           title = "Attrition_Flag")
```

图中可见，信用卡客户绝大部分都留存下来，只有少数流失，说明数据十分不平衡，不利于拟合准确度高的模型，稍后需要进行过采样处理。接下来，再浏览客户特征的数据分布状况
```{r}
customer.facet <- function(x){#数值型数据用箱型图展示，因子型数据用条形图展示
   y <- creditcard.train[,x]
   if(class(y)=="factor"){
   graph <- ggplot()+
     geom_bar(data = creditcard.train, aes(x = y, fill = Attrition_Flag))+
     labs(x = paste0(colnames(creditcard.train)[x]))+facet_grid(.~Attrition_Flag)
     }else{
      graph <- ggplot()+
        geom_boxplot(data = creditcard.train, aes(x =Attrition_Flag, y=y))+
        labs(x = paste0(colnames(creditcard.train)[x]))
     }
   return(graph)
}

customer.plot <- lapply(3:8,customer.facet)#3-8列特征属于客户特征
marrangeGrob(customer.plot,nrow = 4,ncol = 2)
```

从图中可以观察到，客户流失与否的客户特征各项分布都没有显示出明显的差异。后面，浏览商品特征的分布状况。
```{r}
product.facet <- function(x){
   y <- creditcard.train[,x]
   graph <- ggplot()+
     geom_bar(data = creditcard.train, aes(x = y, fill = Attrition_Flag))+
     labs(x = paste0(colnames(creditcard.train)[x]))+facet_grid(.~Attrition_Flag)
}

product.plot1 <- lapply(9:12,product.facet)#9-21列特征属于商品特征
marrangeGrob(product.plot1,nrow = 2,ncol = 2)
product.plot2 <- lapply(13:16,product.facet)#9-21列特征属于商品特征
marrangeGrob(product.plot2,nrow = 2,ncol = 2)
product.plot3 <- lapply(17:21,product.facet)#9-21列特征属于商品特征
marrangeGrob(product.plot3,nrow = 3,ncol = 2)
```

从Total_Relationship_Count列（购买产品数）的图中可见，留存客户比流失客户更倾向于购买更多的产品；从Months_Inactive_12_mon列（失活的月数）的图中可见，留存客户多为活跃客户（失活月数不多于3个月）；从Contacts_Count_12_mon列（接触数）的图中可见，流失客户比留存客户有更多的接触次数；从Total_Revolving_Bal列（总循环平衡）的图中可见，流失客户的循环平衡比留存客户的低；从Total_Trans_Amt列（总消费金额）、Total_Trans_Ct列（总消费单数）、Total_Ct_Chng_Q4_Q1列的图中可见，流失客户的总消费金额和总消费单数比较低；最后，在Avg_Utilization_Ratio列（平均使用率）的图中可以得出，流失客户的平均使用率更低。其他的商品特征的流失与否分布情况则差异不大。

# 4.数据建模
## 4.1SMOTE算法采样
由于数据不平衡，即流失客户与留存客户的比例严重失调，在创建分类模型时可能会产生失准问题，因此需要对数据集运用SMOTE算法采样。SMOTE算法，即合成少数过采样技术，它是基于随机过采样算法的一种改进方案。SMOTE算法的基本思想就是对少数类别样本进行分析和KNN技术模拟，并将人工模拟的新样本添加到数据集中，具体：采样最邻近算法，计算出每个少数类样本的K个近邻，再从中随机挑选N个样本进行随机线性插值，构造新的少数类样本，最后将新样本与原数据合成，产生新的训练集。
```{r}
smote.data <- SMOTE(Attrition_Flag ~ .,creditcard.train)
table(smote.data$Attrition_Flag)
```
结果可以看出，流失客户与留存客户的比例已经趋于1：1，已达到平衡标准。

## 4.2拟合模型
采用随机森林算法建模
```{r}
creditcard.randomforecast <- randomForest(Attrition_Flag~.,data = smote.data)
```
利用新的模型对测试集分类以检验模型性能
```{r}
creditcard.predict <- predict(creditcard.randomforecast, creditcard.test)
table(creditcard.predict)
table(test.classify)
```
从结果可以看出，预测的效果还是与实际值比较接近的，说明模型性能不错。最后再看一下各个特征的重要度
```{r}
feature.importance <- importance(creditcard.randomforecast,type = 2)
importance.df <- data.frame(feature=colnames(creditcard.train)[-2],
                            importance=feature.importance)
head(importance.df[order(-importance.df$MeanDecreaseGini),],5)
```
筛选出重要度前五的特征，分别为 Total_Trans_Ct、Total_Trans_Amt、Total_Ct_Chng_Q4_Q1、Total_Revolving_Bal、Total_Relationship_Count
